【裁判字號】    98,家聲,251
【裁判日期】    980922
【裁判案由】    准予標售被繼承人遺產
【裁判全文】
臺灣臺南地方法院民事裁定             98年度家聲字第251號
聲  請  人  行政院國軍退除役官兵輔導委員會臺南市榮民服務處
法定代理人  甲○○
上聲請人聲請准予標售被繼承人遺產事件，本院裁定如下：
    主      文
被繼承人乙○○所有坐落於臺南市○○區○○段第七四四地號、
地目養、面積九十六點九七平方公尺、權利範圍全部之土地，准
聲請人依市價變賣。
聲請費用由被繼承人乙○○之遺產負擔。
    理      由
一、按大陸地區人民繼承臺灣地區人民之遺產，應於繼承開始起
    三年內以書面向被繼承人住所地之法院為繼承之表示；逾期
    視為拋棄其繼承權；大陸地區人民繼承本條例施行前已由主
    管機關處理，且在臺灣地區無繼承人之現役軍人或退除役官
    兵遺產者，前項繼承表示之期間為四年；繼承在本條例施行
    前開始者，前二項期間自本條例施行之日起算；次按本條例
    中華民國八十五年九月十八日修正生效前，大陸地區人民未
    於第六十六條所定期限內完成繼承之第一項及第二項遺產，
    由主管機關逕行捐助設置財團法人榮民榮眷基金會，不受第
    67條第1項歸屬國庫規定之限制，臺灣地區與大陸地區人民
    關係條例第66條及第68條第4項分別定有明文。次按亡故退
    除役官兵遺產，除設籍於行政院國軍退除役官兵輔導委員會
    （以下簡稱輔導會）所屬安養機構者，由該安養機構為遺產
    管理人外；餘由設籍地輔導會所屬之退除役官兵服務機構為
    遺產管理人；遺產管理人為清償債權、交付遺贈物或移交遺
    產給大陸地區繼承人，有變賣遺產之必要者，應聲請法院許
    可後辦理，退除役官兵死亡無人繼承遺產管理辦法第4條、
    第8條之1第1項亦有明文規定。
二、本件聲請意旨略以：被繼承人乙○○於民國77年9月27日亡
    故，聲請人為被繼承人乙○○之遺產管理人，前聲請鈞院以
    89年度家催字第497號公示催告被繼承人之繼承人、債權人
    及受遺贈人於公告最後登載新聞紙之日起一年二個月內承認
    繼承，報明債權及願受遺贈與否之聲明，聲請人已於89年12
    月3日將前揭公示催告內容刊載在青年日報第九版並呈報於
    鈞院備查，上開公告期限已經屆滿，爰依退除役官兵死亡無
    人繼承遺產管理作業程序第7條第1項第3款、退除役官兵死
    亡遺留不動產管理作業規定第6條第1款後段規定，為交付遺
    贈物，請求鈞院准予變賣標售被繼承人乙○○所遺有坐落臺
    南市○○區○○段第744地號土地及其上未保存登記之建物
    （門牌號碼：臺南市○○區○○里○○路96巷33弄4號），
    並將標售之價款依法捐贈財團法人榮民榮眷基金會。至程序
    費及相關費用則依退除役官兵無人繼承遺產管理辦法第8條
    之規定在其遺產項下支付等語。
三、經查，聲請人主張之前揭事實，業據提出除戶謄本、土地登
    記謄本、地籍圖謄本、本院89年度家催字第497號民事裁定
    、青年日報新聞紙、財政部臺灣省南區國稅局遺產稅逾核課
    期間案件同意移轉證明書、財團法人榮民榮眷基金會96年9
    月12日（96）榮基字第0423號書函各1份（均影本）為證，
    並經本院依職權調閱本院89年度家催字第497號卷核閱無誤
    ，自堪信為真實。茲依前開證物所示，關於臺南市○○區○
    ○段第744地號土地確為被繼承人乙○○所有，且在台灣地
    區與大陸地區人民關係條例第66條第1項所定聲明繼承之法
    定期間內，並無人承認繼承、報明債權或為願受遺贈之聲明
    ，則聲請人為將被繼承人乙○○之遺產價額交付財團法人榮
    民榮眷基金會，確有變賣標售上開土地之必要，依前開規定
    ，其聲請准予變賣標售被繼承人乙○○所遺有臺南市○○區
    ○○段第744地號土地，核無不合，應予准許。
四、至聲請人另主張：門牌號碼臺南市○○區○○里○○路96巷
    33弄4號之房屋，同為被繼承人乙○○之遺產，故聲請變賣
    等語，惟前揭房屋為未保存登記之建物，並無所有權狀，而
    經本院通知聲請人補提相關證明文件，聲請人雖提出臺灣省
    臺南市○○區○○段744地號土地登記簿、臺南市臺南地政
    事務所98年8月17日臺南地所登字第0980011256號函、臺南
    市稅務局98年8月18日南市稅房字第09800513190號函及歸戶
    財產查詢清單各1份（均影本）為證，然前揭土地登記簿僅
    記載被繼承人乙○○於62年1月6日向他人購得上開土地，惟
    未有關於其買賣前揭房屋之記載；參以臺南市臺南地政事務
    所98年8月17日臺南地所登字第0980011256號函，亦說明被
    繼承人乙○○62年收件3112號買賣登記案件相關資料因已逾
    保存年限銷毀，以此，自無從知悉前揭房屋是否確係被繼承
    人乙○○向他人購得，復依臺南市稅務局98年8月18日南市
    稅房字第09800513190號函記載，該局未有前揭房屋之稅籍
    ，再觀歸戶財產查詢清單及財政部臺灣省南區國稅局遺產稅
    逾核課期間案件同意移轉證明書記載，亦未見被繼承人乙○
    ○之遺產有前揭房屋，綜上，本件依現有證據，認聲請人主
    張上開房屋係屬被繼承人乙○○之遺產，尚難憑採，是聲請
    人聲請變賣標售上開房屋，即無理由，應予駁回。
五、依非訟事件法第157條，裁定如主文。
中    華    民    國    98    年    9     月    22    日
                  家事法庭   法  官  林富郎
以上正本證明與原本無異。
如不服本裁定應於送達後10日內向本院提出抗告狀（附具繕本）
，並應繳納抗告費新台幣1000元。
中    華    民    國    98    年    9     月    22    日
                             書記官  劉毓如


司法院資訊處製作；財團法人民間司法改革基金會備份。
